臺灣板橋地方法院刑事裁定　　　　　　 100年度聲字第2786號
聲　請　人　臺灣板橋地方法院檢察署檢察官
被　　　告　鐘季鴻
上列聲請人因聲請宣告沒收違禁物案件（100 年度聲沒字第557
號），本院裁定如下：
    主  文
扣案之第二級毒品甲基安非他命壹包（驗餘毛重零點貳捌捌公克
）沒收銷燬之。
其餘聲請駁回。
    理  由
一、聲請意旨略以：被告鐘季鴻於民國96年2 月4 日10時30分許
    ，為警在臺北縣板橋市（現改制為新北市板橋區○○○街40
    5 號2 樓之1 查獲，並扣得安非他命吸食器1 個、吸管提撥
    器1 支、玻璃球2 個、佐沛眠1 包（驗餘淨重0.24公克）等
    物；又於96年2 月14日0 時10分許，為警在上址查獲，並扣
    得甲基安非他命1 包（毛重0.3 公克，因驗餘使用0.012 公
    克，聲請書誤載為安非他命，驗餘淨重0.012 公克）；又於
    96年4 月27日19時10分許，為警在臺北縣泰山鄉（現改制為
    新北市泰山區○○○路○ 段351 巷23號前查獲，並扣得安非
    他命吸食器1 組、分裝鏟1 支等物。被告涉嫌施用毒品，業
    經臺灣板橋地方法院檢察署97年9 月5 日以97年度（聲請書
    誤載為99年度）戒毒偵字第283 號不起訴處分在案。惟查扣
    之第二級毒品甲基安非他命1 包（毛重0.3 公克，因鑑驗使
    用0.012 公克，聲請書誤載為驗餘淨重0.012 公克）及第四
    級毒品佐左沛眠1 包（驗餘淨重0.24公克），係屬違禁物，
    有臺灣檢驗科技股份有限公司濫用藥品檢驗報告及法務部調
    查局鑑定書各1 紙附卷足證，又扣案之分裝鏟、安非他命吸
    食器、提撥器、玻璃球、分裝袋，為被告所有，且係供本件
    施用毒品所用之物，均請依刑法第40條第2 項、毒品危害防
    制條例第18條第1 項前段之規定，裁定宣告沒收並諭知銷燬
    等語。
二、按違禁物得單獨宣告沒收，且違禁物不問屬於犯罪行為人與
    否沒收之，刑法第38條第1 項第1 款、第2 項、第40條第2
    項定有明文；又按甲基安非他命業經毒品危害防制條例第2
    條第2 項第2 款列為第二級毒品，並禁止製造、運輸、販賣
    、施用、持有，而第二級毒品，依同法第18條第1 項前段規
    定，應予沒收銷燬之，毒品危害防制條例第2 條第2 項第2
    款、第4 條第2 項、第10條第2 項、第11條第2 項及第18條
    第1 項前段，亦定有明文。
三、經查，於96年2 月14日經警扣案之透明結晶1 包，經送臺灣
    檢驗科技股份有限公司檢驗結果，確含有甲基安非他命成分
    ，毛重0.3 公克，因鑑驗使用0.012 公克，有該公司96年3
    月12日出具之濫用藥物檢驗報告1 紙附卷可稽。故上開扣案
    物自屬毒品危害防制條例第2 條第2 項第2 款所列管之第二
    級毒品，為違禁物，是除檢驗用罄部分業已滅失毋庸宣告沒
    收銷燬外，驗餘毛重0.288 公克，自應依毒品危害防制條例
    第18條第1 項前段規定宣告沒收銷燬之。從而，聲請人此部
    分聲請，經核於法尚無不合，應予准許。
四、至96年2 月4 日為警扣案之佐沛眠1 包（驗餘淨重0.24公克
    ），經送法務部調查局鑑定結果，固屬第四級毒品佐沛眠無
    訛，有該局96年4 月8 日出具之調科壹字第09623034790 鑑
    定書1 紙存卷可稽。然查，被告鐘季鴻係因施用第二級毒品
    案件，經臺灣板橋地方法院檢察署檢察官以97年度戒毒偵緝
    字第283 號為不起訴處分確定，有上開不起訴處分書在卷可
    參，既不足認被告有何毒品危害防制條例明文規定之製造、
    運輸、販賣、意圖販賣而持有、以非法方法使人施用、引誘
    他人施用或轉讓本件第四級毒品佐沛眠之犯罪行為，本件查
    獲之上開第四級毒品，即非屬違禁物；再者，毒品危害防制
    條例第18條第1 項前段規定：「查獲之第一、二級毒品及專
    供製造或施用第一、二級毒品之器具，不問屬於犯人與否，
    均沒收銷燬之；查獲之第三、四級毒品及製造或施用毒品之
    器具，無正當理由而擅自持有者，均沒入銷燬之」，參諸其
    修正理由，係鑑於持有及施用第三、四級毒品，均未科以刑
    事罰（嗣於98年5 月20日經修正公布之毒品危害防制條例第
    11條第5 、6 項，亦僅明定持有第三、四級毒品純質淨重20
    公克以上者之刑責），為免實務上對於該條例第18條第1 項
    前段之適用產生疑義，始予明定，顯係有意區別查獲之第一
    、二級毒品及第三、四級毒品之處分程序，則查獲之第三、
    四級毒品，依上揭法條規定，應依行政處分之「沒入銷燬」
    程序處理。又毒品危害防制條例第11條之1 規定：第三、四
    級毒品無正當理由，不得擅自持有，換言之，若有正當理由
    則得持有之，是第三、四級毒品，並非屬絕對禁止持有之違
    禁物，自無刑法第40條第2 項規定之適用，自亦非得由法院
    以裁定宣告單獨沒收之。是聲請人聲請就上開第四級毒品佐
    沛眠宣告沒收銷燬之，於法尚有未合，此部分聲請即屬無據
    ，應予駁回。
五、又聲請人另聲請就扣案之分裝鏟、安非他命吸食器、提撥器
    、玻璃球、分裝袋等物，亦併為宣告沒收並銷燬之云云。惟
    按毒品危害防制條例第18條第1 項前段所定「施用毒品之器
    具」，應以「專供」為必要，而本件扣案之安非他命吸食器
    1 個、吸管提撥器1 支、玻璃球2 個、安非他命吸食器1 組
    、分裝鏟1 支等物，均僅係刑法第38條第1 項第2 款供犯罪
    所用之物，尚難認係「專供施用毒品之器具」，因非屬違禁
    物，自不得單獨宣告沒收銷燬之，從而，此部分聲請亦難認
    有理由，應併予駁回。
六、爰依刑事訴訟法第220 條，刑法第40條第2 項，毒品危害防
    制條例第18條第1 項前段，裁定如主文。
中    華    民    國   100    年    6     月    22    日
                  刑事第十二庭  法  官  王士珮
以上正本證明與原本無異
如不服本裁定應於送達後5日內向本院提出抗告狀
                                書記官  金和國
中    華    民    國   100    年    6     月    22    日